【裁判字號】    89,台上,7258
【裁判日期】    891130
【裁判案由】    殺人等罪
【裁判全文】
最高法院刑事判決                              八十九年度台上字第七二五八號
    上  訴  人  甲○○
                乙○○
右上訴人等因殺人等罪案件，不服台灣高等法院高雄分院中華民國八十九年九月十四
日第二審更審判決（八十九年度重上更(三)字第三五號，起訴案號：台灣屏東地方法院
檢察署八十六年度偵字第二○四一、二○七九、二一四八號），提起上訴，本院判決
如左：
    主  文
上訴駁回。
    理  由
本件原判決認定上訴人乙○○於民國八十四年間，因犯槍砲彈藥刀械管制條例之罪，
經台灣屏東地方法院判處有期徒刑三月確定，於八十四年十月二十日執行完畢，仍不
思悔改。緣上訴人甲○○與同案被告潘進福（已判決確定）、乙○○及案外人蔡他客
等人，於八十六年三月二日下午九時許，至屏東縣恒春鎮○○路一百五十六號「金山
角ＫＴＶ」飲酒作樂，席間，因甲○○與同廂房飲酒之不詳姓名男子發生不愉快，乙
○○即摔酒杯。嗣與甲○○有過節之該ＫＴＶ店負責人之子盧永忠（另案偵辦）知悉
，而與另一不詳姓名男子，分持手槍及不明刀械，在該店前開槍射擊及以刀砍傷甲○
○後逃逸。甲○○受傷後，心有未甘，圖思對盧永忠及其同夥報復，乃令潘進福駕車
載其及乙○○離去，先至附近乙○○所經營之檳榔攤，取出乙○○所有木質球棒一支
、刀械一支、木棍二支、圓形鐵棍一支、四角形鐵棒一支、圓形鐵管二支、木劍一支
等兇器上車，再駛至同鎮○○路一百十二巷一號甲○○住處，邀同吳承輝、吳國榮（
均為甲○○之弟）及吳正偉（吳正偉係現役軍人，由軍法機關審理）參與，甲○○再
帶其所有之球棒一支、吳國榮則私自（其他人不知情）帶先前已持有不具殺傷力之
改造玩具手槍一把及金屬丸彈三發。六人上車後，甲○○即分發所帶兇器給各人持有
（僅潘進福未分發），並囑咐除砸店外若遇見盧永忠或其同夥之人，均予殺死，甲○
○、吳承輝、吳國榮、乙○○及吳正偉、潘進福等六人，乃共同基於預備殺人（盧永
忠及其同夥）之犯意聯絡，由潘進福駕車，於同日下午十一時二十分許，到達金山角
ＫＴＶ店後，由吳承輝持球棒、甲○○持刀械、吳國榮持四角形鐵棒、吳正偉持球棒
及鐵棍下車，乙○○則與駕車之潘進福留在車內，在外接應。甲○○、吳承輝、吳國
榮、吳正偉等四人（下稱甲○○等四人）進入屋內後，先砸毀大廳內之冰櫃等物（毀
損部分未告訴），斯時，據報前往該店經理室瞭解案情之屏東縣警察局恒春分局（下
稱恒春分局）便服警員即被害人鄭進豐（另有警員陳建成），聽聞外面有砸物之聲，
開門查看，見甲○○等四人分持刀械、球棒等兇器，即取出九○型警用制式手槍，表
明警察身分，喝令甲○○等人不要輕舉妄動，將兇器丟下，而依法執行公務。詎甲○
○等四人見已於店內之鄭進豐持槍威嚇，認鄭進豐偏袒店方而心生不滿，竟另萌共同
殺人及妨害公務之犯意聯絡，由吳承輝持球棒猛力打擊鄭進豐上身，鄭進豐以左手抵
擋，致左手骨折，球棒因而折斷，鄭進豐受創後往後面走道逃跑，吳國榮高喊「給他
死」等語，甲○○同時因怕鄭進豐持槍射擊乃向同夥喊叫將鄭進豐之手槍取下，並與
吳國榮、吳正偉與吳承輝分持刀械、球棒等兇器，在後追殺鄭進豐，而以強暴妨害其
執行公務，鄭進豐遭甲○○等四人持刀、棒等兇器砍擊，致身體多處瘀傷、擦傷、左
外耳道後二×一公分瘀傷、三公分至六公分刺傷，右後枕部、右外耳道後十二公分上
一公分至六公分之弧形剁傷，右後枕部、右外耳道後九公分上二公分至七公分剁傷，
右後枕部上方近右側顳部深○‧七公分傷口，右外取道後一‧五×一公分瘀傷，上述
傷害合併皮下帽狀腱膜出血，由左向右七×十公分。右顱底部之右後窩線性骨折，由
枕骨大孔向上貫穿後窩中央之十公分骨折，右腦半球後枕部蜘蛛膜出血九×六公分，
左前額尖部出血二×一‧五公分及腦部水腫，壓擠腦室變小，左右手及右膝、左下肢
、左大肢、左大腿前側均分別受有瘀、擦、刺傷，而倒於ＫＴＶ廁所前，所持九○制
式手槍（內有裝子彈之彈匣）亦掉落地面，甲○○見狀，另萌非法持有手槍及子彈之
犯意，單獨取得鄭進豐之九○制式手槍（內有裝子彈之彈匣），以防鄭進豐再持該手
槍還擊，而非法持有制式手槍及子彈。嗣後隨之將內有子彈之彈匣丟棄，持無彈匣之
該手槍走出ＫＴＶ大門之際，適前開分局便服警員即被害人楊乾昇、黃岱勇先前聞報
前來處理，見甲○○等四人分持兇器走出，即上前表明警員身分，並令甲○○等四人
放下兇器，而依法執行公務。甲○○等人不從，甲○○為虛張聲勢，竟持該手槍作勢
瞄準黃岱勇，黃岱勇又喝令甲○○放下手槍，甲○○仍不予理會，黃岱勇乃對空鳴槍
示警，見甲○○未為所動，即朝甲○○之腳部射擊，甲○○始腳部中彈倒地。乙○○
在店外見甲○○遭警槍擊受傷倒在店前道路旁地上，道路上站有依法執行公務之警員
楊乾昇及黃岱勇二人，乙○○為營救甲○○，遂單獨另萌駕車高速碰撞殺人及妨害公
務之犯意，將原來駕駛Ｆ五－六六○○號小客車之潘進福拉下車，單獨駕駛該Ｆ五－
六六○○號小客車以超過時速一百公里高速欲撞死警員楊乾昇及黃岱勇二人，黃岱勇
、楊乾昇二人見狀閃避，僅楊乾昇因躲避不及，致腿部被擦撞瘀血，乙○○見未撞倒
楊、黃二人，又多次接續折返衝撞，均為楊、黃二員避開得宜，乙○○殺人犯行致未
得逞；隨後恒春分局支援人員即被害人魏德旺等人到場後，乙○○明知渠係依法執行
職務之警員，竟承同前殺人及妨害公務之概括犯意，開車來回衝撞到場站在道路上執
行職務之魏德旺（其餘到場警員站在路旁），經警員魏德旺閃避並開槍朝魏德旺之車
輛射擊後，乙○○始駕車逃逸，殺人犯行致未得逞。嗣後鄭進豐經送急救，於八十六
年三月三日三時不治死亡，警方則當場逮捕受傷倒地之甲○○送醫，在甲○○手上取
獲鄭進豐之手槍及乙○○所有之刀械扣案，並在該ＫＴＶ店對面工寮附近草叢取出吳
國榮所有改造手槍及乙○○所有供作案用球棒、圓形鐵棍及四角形鐵棒各一支（該球
棒已截斷）扣案。警方又於同年三月四日下午八時許，在屏東縣滿州鄉港口村劉增祥
車庫旁，尋獲乙○○所丟棄之釣漁袋（內有乙○○所有供作案用之木棒、圓形鐵管各
二支、木劍一支）扣案。復於同月六日在案發現場草叢尋獲甲○○所有供作案用之球
棒一支扣案。乙○○則在警方嚴密追查下，無處可藏於同年月五日向警方投案等情。
係以上開甲○○共同殺人、妨害公務、非法持有手槍及乙○○殺人未遂、妨害公務之
事實，業據共同被告吳承輝於警訊中供承：「我和吳國榮正砸店時，就看到有一名持
槍者表明身分說是警察，我就針對該名警察持槍之手（右手），用我所持之球棒打，
該名警察就一直往後閃時，我也繼續打，吳國榮、甲○○及吳正偉等四人就持兇器逼
打該警察到該店廁所之走道，直到該警察倒地時，我們等四人就逃出該店……當時吳
國榮說給他死，我也說：幹你娘，你有槍很大是不是……」等語不諱（見警訊筆錄第
八頁），核與共同被告吳正偉於警訊及偵查中供稱：「……我們開始砸販賣部所陳列
之商品……此時有一名自稱刑事組刑警出面制止，並持槍喝令我們將兇器丟下，然後
吳承輝不聽制止，就一棒由上往下朝該刑警頭部猛擊……」、「（死者鄭進豐是否對
你們表明他是警察﹖）衝進去時，他便表明他是警察」等語（見警卷第二四頁背面、
偵查一卷第四六頁背面）所述情節相符，又證人即與被害人鄭進豐同至金山角ＫＴＶ
店之警員陳建成於偵查中證稱：我們……進經理室準備要談時，聽到外面有砸東西聲
，鄭進豐馬上出去查看，我看到他在門口便拔出槍，並子彈上膛，喊說警察，不要動
，……我看到死者返頭跑，並有二人追過去，其中一人持球棒，一人持二尺長的刀子
，……我拿到電擊棒便開門出去，裡面小姐說有一個人倒在地上，我去查看時才知道
是死者等語（見偵查三卷第十一頁背面及十二頁），足認穿著便服之鄭進豐出面制止
甲○○等四人砸店犯行，執行公務時，確已有表明警察身分無訛，堪認甲○○、吳國
榮、吳承輝等人當時應知持警槍出面制止之鄭進豐係依法執行之警員無疑，甲○○、
吳國榮、吳承輝所辯不知持警槍出面制止之鄭進豐為警員，誤以為盧永忠同夥云云，
自非可採。而本件甲○○等四人明知持槍出面制止之鄭進豐係警員，仍執意持刀棒擊
之，應係甲○○等四人見警與ＫＴＶ店人員在店內，並持槍威嚇，認警偏袒店方而心
生不滿，另萌犯意所致。又甲○○等四人見鄭進豐持槍制止渠等砸店行為，心生不滿
，由吳承輝持球棒猛力打擊鄭進豐上身，鄭進豐以左手抵擋，致左手骨折，球棒因而
折斷，鄭進豐受創後往後面走道逃跑，甲○○因怕鄭進豐持槍射擊乃向同夥喊叫將鄭
進豐之手槍取下，並與吳國榮、吳正偉與吳承輝分持刀械、球棒等兇器，在後砍擊追
殺鄭進豐倒地之情，亦據共同被告吳承輝、吳國榮分別於警訊及偵查中供承不諱（見
警卷第八頁、第十二頁，偵一卷第四九頁背面及五十頁，偵三卷第八十一頁），並經
共同被告吳正偉於警訊及偵查中供稱：「……我們開始砸販賣部所陳列之商品，此時
有一名自稱刑事組刑警出面制止，並持槍喝令我們將兇器丟下，然後吳承輝不聽制止
，就一棒由上往下朝該刑警頭部猛擊，該刑警後退，站立不穩，吳承輝接續再猛擊該
刑警頭部七至八次致該刑警不支倒地，……甲○○則持刀朝刑警頭部及身體猛砍，吳
國榮持鐵棍朝該刑警身體猛擊，我則持木質球棒猛擊該刑警……，致該刑警血流如注
……」、「……我進去時，我看到吳承輝持球棒打死者拿槍的那隻手，死者受傷倒退
，吳國榮又持鐵棒打死者背部，吳承輝接著拿球棒打死者頭部，甲○○又持刀砍死者
，我亦持球棒打死者……」等語（見警卷第二四頁、偵一卷第四六頁），核與證人即
警員陳建成於偵查中結證情節相符（見偵三卷第十一頁背面、十二頁），足認甲○○
、吳承輝、吳國榮及吳正偉四人有共同毆殺鄭進豐，且甲○○等四人毆殺鄭進豐並非
基於原先殺害盧永忠及其同夥之犯意，而係另行起意應堪認定，甲○○於警訊及偵查
中否認有參與砍殺鄭進豐云云，自非可採。被害人鄭進豐全身受有如事實欄記載之創
傷死亡，已據檢察官督同法醫師相驗明確，有相驗屍體證明書、勘驗筆錄及台灣高等
法院檢察署法醫中心高檢醫鑑字第○一五一號鑑定書等在卷足憑。依上開鑑定書所
載，鄭進豐全身多處受傷，係受鈍刀、鐵棍、球棒等重力擊打砍殺，致腦挫傷、水腫
及出血為致死之主要原因，而以球棒、鐵棒及刀械砍打人體頭部、身體要害，足以致
人於死，為甲○○、吳承輝、吳國榮及吳正偉等四人所明知，且當時吳國榮高喊「給
他死」等語，為吳承輝於警訊中供明（見警卷第八頁），渠等四人猶分持球棒、鐵棒
及刀械等兇器，猛砍被害人頭部及身體，參以扣案之球棒，其中一支已折斷，足見甲
○○等四人下手至重，有取人性命之意甚明。且依前所述，甲○○、吳承輝、吳國榮
及吳正偉等四人就此部分殺害鄭進豐及妨害公務犯行，有犯意聯絡及行為分擔至明。
另甲○○於一審及原審中迭辯稱，因怕鄭進豐持槍對其射擊，乃向同夥喊叫將鄭進豐
之手槍取下，並非要將手槍據為己有等語，經查甲○○先前確曾遭盧永忠持槍射擊，
已如前述，則其於緊張慌亂中對鄭進豐突持手槍相向，認警偏袒店方除萌殺意而實施
殺人犯行外，另恃其人多勢眾脫口喊叫同伴將槍取下，目的係將鄭進豐手中持有之手
槍打落，自有可能，參以吳承輝曾持球棒往鄭進豐持槍右手毆打一事，為吳正偉於警
偵訊中供明，而甲○○為怕鄭進豐再持該槍彈對渠等射擊，拾起掉於地面之該手槍（
內有裝子彈之彈匣）後即隨之將內有子彈之彈匣丟棄，足認甲○○等人除殺人犯行外
，此部分目的係要將鄭進豐手中之持槍打落，並非要將手槍據為己有，否則自無將彈
匣棄置之理。而甲○○為防止鄭進豐對其等再持槍射擊，將掉落於地上之九○制式手
槍（內有裝子彈之彈匣）拾起，並將裝有子彈之彈匣丟棄後，持手槍往門口離去現場
，則甲○○顯係另行起意非法持有手槍，其非法持有鄭進豐之九○制式手槍之犯行，
亦堪認定。又乙○○於發現甲○○遭警槍擊腿部倒地時，駕車已超過時速一百公里高
速來回接續衝撞站在道路上在場依法執行公務之警員楊乾昇及黃岱勇一事，為乙○○
於警訊供明，核與被害人楊乾昇、黃岱勇指訴之情節相符，是乙○○係蓄意開車撞人
無訛。而汽車高速衝撞人體，必死無疑。再警員楊乾昇、黃岱勇到場執行公務所乘汽
車尚有警用警燈閃爍之事，為證人黃岱勇於審理中結證明確（見原審上更二卷第二○
○頁），足認乙○○駕車衝撞楊乾昇、黃岱勇時，已知對方係警員到場執行公務，其
猶駕車高速衝撞之，是乙○○此部分亦具殺人及妨害公務之犯行；至乙○○於恒春分
局支援人員到場後，復開車欲行衝撞到場站在道路上執行職務之警員魏德旺（其餘到
場警員站在路旁），經警員魏德旺閃避並開槍朝乙○○之車輛射擊後，乙○○始駕車
逃逸，殺人犯行致未得逞，亦經乙○○於警訊中供承，核與證人魏德旺結證情節相符
，而魏德旺站在道路執行公務當時已有制服警察在路旁，足認乙○○知魏德旺係警察
在執行公務。其除犯殺人未遂外，併有以此強暴之方式為妨害公務之犯行，已甚明確
。此外，並有刀械一支、球棒二支（其中一支已折斷）、圓形鐵棍一支、四角形鐵棒
一支、木棍二支、木劍一支、圓形鐵管二支、改造手槍一支（合彈匣一個）等物扣案
可佐。本案事證明確。上訴人等人所辯，顯係事後卸責避就之詞，均無足可採，犯行
均堪認定。為其所憑之證據及認定之理由。並說明甲○○參與殺害依法執行公務鄭進
豐之行為，係犯刑法第二百七十一條第一項之殺人罪及同法第一百三十五條第一項之
妨害公務罪，其非法持有鄭進豐警用制式手槍之行為，係犯修正前槍砲彈藥刀械管制
條例第七條第四項非法持有手槍罪（渠將子彈丟棄，應無非法持有子彈之犯意）；其
就殺人、妨害公務部分，與吳國榮、吳承輝、吳正偉間有犯意之聯絡及行為之分擔，
均為共同正犯；又其所犯殺人罪與妨害公務間，有方法結果之牽連關係，應從一重殺
人罪處斷；至於所犯殺人與非法持有手槍罪，則係犯意各別應分論併罰。復明甲○
○非法持有手槍部分，公訴人雖未引用起訴法條，但起訴事實已載明，為起訴效力所
及，應併予論判；而其非法持有手槍後，槍砲彈藥刀械管制條例雖於八十六年十一月
二十四日經修正公布施行，但新舊法比較結果，舊法刑度較輕，依刑法第二條第一項
但書規定，仍應適用修正前槍砲彈藥刀械管制條例第七條第四項規定論罪科刑。再其
犯罪行為時之槍砲彈藥刀械管制條例並無強制保安處分之規定，故依從新從輕之原則
，不予宣告保安處分。至於乙○○之上開行為，係犯刑法第二百七十一條第二項、第
一項之殺人未遂罪及同法第一百三十五條第一項之妨害公務罪，所犯二罪有方法結果
之牽連關係，應從一重殺人未遂罪處斷；又其一行為衝殺楊乾昇、黃岱勇未遂部分，
係一行為觸犯二殺人未遂罪名之想像競合犯，應從一重殺人未遂罪論處；其先後二次
殺人未遂罪行，時間緊接，手法相同，犯同一罪名，顯係基於概括犯意，反覆實施，
應依連續犯規定論以一罪；而其著手殺人未生被害人死亡之結果，為未遂犯，依法減
輕其刑；另其曾犯槍砲彈藥刀械管制條例之罪，經法院判處有期徒刑三月確定，於八
十四年十月二十日執行完畢，有前案紀錄表附卷可按，五年以內再犯有期徒刑以上之
罪，為累犯，除最重法定本刑為死刑、無期徒刑，依法不得加重其刑，其有期徒刑部
分並應加重其刑。乙○○所犯之罪刑有加重及減輕事由，依法應先加後減，因而撤銷
第一審判決，改判適用修正前槍砲彈藥刀械管制條例第七條第四項，刑法第十一條前
段、第二條第一項但書、第二十八條、第五十六條、第二百七十一條第一項、第二項
、第一百三十五條第一項、第五十五條、第四十七條、第二十六條前段、第三十七條
第一項、第二項、第五十一條第四款、第三十八條第一項第二款（論結欄誤植第二項
），罰金罰鍰提高標準條例第一條前段，並審酌甲○○、乙○○之犯罪一切情狀，分
別量處甲○○共同殺人部分無期徒刑，褫奪公權終身，未經許可無故持有手槍部分有
期徒刑一年二月，並與其另犯之共同預備殺人罪刑部分定其應執行刑；乙○○連續殺
人未遂部分有期徒刑七年，褫奪公權四年，並與其另犯之共同預備殺人罪刑部分定其
應執行刑，扣案之刀械一支、球棒二支、圓形鐵棍一支、四角形鐵棒一支、木棍二支
、木劍一支、圓形鐵管二支均係上訴人所有供犯罪所用之物，併予宣告沒收。復以公
訴意旨略以：(一)甲○○、吳承輝、吳國榮等三人殺害警員鄭進豐並搶其制式手槍之犯
行，係犯懲治盜匪條例第二條第一項第六款之強劫而故意殺人罪云云。訊之甲○○、
吳承輝、吳國榮堅決否認對警槍有不法所有之意圖，辯稱係為防範對方以該手槍還擊
故而取下該槍枝以防萬一，並非要將手槍據為己有等語。經查甲○○先前確曾遭盧永
忠持槍射擊，則其於緊張慌亂中對鄭進豐突持手槍相向，認警察鄭進豐偏袒店方心生
不滿除萌殺意實施殺人外，另恃其人多勢眾脫口喊叫同伴將槍取下，目的係將鄭進豐
手中持有之手槍打落，自有可能，參以吳承輝也曾持球棒往鄭進豐持槍右手毆打一事
，為吳承輝、共犯吳正偉於警偵訊中供明，而甲○○為怕鄭進豐再持該槍彈對渠等射
擊，拾起掉於地面之該手槍（內有裝子彈之彈匣）後，即隨之將內有子彈之彈匣丟棄
，足認甲○○等人除犯殺人犯行外另將鄭進豐手中之持槍打落，並非要將手槍據為己
有，否則自無將彈匣棄置之理，足證甲○○、吳承輝、吳國榮等對該警槍並無不法所
有意圖至明。甲○○、吳承輝及吳國榮三人就強劫警槍此部分犯罪不能證明，自不能
與渠等所犯殺人罪成立結合犯（強劫而故意殺人罪）。惟公訴人認此部分與前開殺人
及非法持有手槍部分，係實質上之一罪，故不另為此部分無罪之諭知。(二)潘進福開車
載乙○○、甲○○、吳承輝、吳國榮、吳正偉等人前往該店，潘、張二人在店外接應
，由甲○○等四人進入店內殺害警員鄭進豐死亡，因認乙○○係犯殺人之共同正犯云
云。經查潘進福開車載乙○○、甲○○、吳承輝、吳國榮、吳正偉等人至金山角ＫＴ
Ｖ店，所要殺害之對象僅係金山角ＫＴＶ店負責人兒子盧永忠或其同夥弟兄，並不包
括去現場處理公務之警察人員，已如前述，而乙○○在店外接應，對共犯甲○○等四
人進入店內另行起意殺害警員鄭進豐死亡，應非在乙○○原先與共犯甲○○等四人犯
意聯絡內，乙○○就甲○○等四人殺害警員鄭進豐犯行又無參與行為分擔，就被害人
鄭進豐遭甲○○等四人另行起意殺死，應不負殺人正犯罪責。惟公訴人認乙○○此部
分與其前開論罪科刑部分，具有連續犯關係，係裁判上一罪，故不另為乙○○此部分
無罪之諭知。經核於法尚無違誤。甲○○上訴意旨（關於其殺人、非法持有手槍部分
）略稱：原判決主文宣告上訴人非法持有手槍罪刑，有主文與理由及理由與理由矛盾
之違誤；認定上訴人萌共同殺人及妨害公務之犯意聯絡，引述吳正偉之供述為佐證資
料，有證據上之理由矛盾；對共同被告吳承輝、吳國榮、乙○○警訊自白提出刑求之
抗辯，未予置理，顯有調查未盡；證人陳建成為同儕報仇心切而為不實供詞，採為上
訴人論罪依據，有違經驗法則及採證違法；吳正偉之供述有瑕疵不合常情，原判決不
依證據認定事實；對上訴人審判期日之傳喚無合法送達云云。乙○○上訴意旨（關於
殺人未遂部分）略稱：原判決對上訴人具殺人及妨害公務之犯意，及楊乾昇腿部之傷
，係上訴人駕車所造成，未說明其理由；對上訴人所辯不予採信，亦未說明不採之理
由；上訴人不知有警員到場，原審採黃岱勇之證詞有違誤；上訴人警訊遭刑求，所為
自白非出於自由意思，原審置之不理，採為判決基礎，顯有違法；原判決認定事實，
有違經驗法則；原判決認定上訴人對警員魏德旺具有殺人犯意，實屬無據，亦有理由
不備；更審程序第一次審判期日未有合法送達，審判程序難認適法云云。惟按證據之
取捨及事實之認定乃事實審法院職權之行使，苟與經驗法則及論理法則無違，即不能
任意指為違法。原判決關於甲○○涉及殺人、非法持有手槍部分及乙○○殺人未遂部
分，綜合各項調查所得之證據，及甲○○、乙○○所辯諸情，而推斷其等犯行事證明
確，已於理由內分別明其證據之取捨及認定之理由甚詳，所為之論斷難認與經驗法
則及論理法則有違。又審判期日之訴訟程序，專以審判筆錄為證，刑事訴訟法第四十
七條定有明文。原審於審判期日曾提示警訊、偵訊及審理之相關卷證訊問有何意見時
，甲○○、乙○○及共犯吳國榮、吳承輝均答稱「沒有意見」（見原審更(三)卷第二二
○頁），皆未對警訊自白提出刑求之抗辯，自難謂原審有未予調查、置之不理之違誤
。再原審所定八十九年八月三十一日上午十時三十分之審判期日傳票，已於同年八月
九日送達，有其等送達證書在卷可稽（見同上卷第一九七、一九九頁），亦無未經合
法送達，審判程序違法之可言。上訴人等上訴意旨分別指摘原判決違法，難認有理由
。復查刑事訴訟法第三百七十六條所列各罪之案件，經第二審判決者，不得上訴於第
三審法院，法有明文。本件上訴人甲○○、乙○○另犯預備殺人部分，原審係依刑法
第二百七十一條第三項論處罪刑，該條項係刑事訴訟法第三百七十六條第一款之案件
。依上開說明，此部分既經第二審判決，自不得上訴於第三審法院，上訴人等竟復一
併提起上訴，顯為法所不許，與前揭部分，均應予駁回。
據上論結，應依刑事訴訟法第三百九十六條第一項、第三百九十五條前段，判決如主
文。
中      華      民      國    八十九    年     十一     月     三十     日
                              最高法院刑事第十庭
                                  審判長法官  莊  登  照
                                        法官  洪  明  輝
                                        法官  蔡  清  遊
                                        法官  黃  一  鑫
                                        法官  林  秀  夫
      右正本證明與原本無異
                                              書  記  官
中      華      民      國    八十九    年     十二     月      七      日


司法院資訊處製作；財團法人民間司法改革基金會備份。
